【裁判字號】    89,自,645
【裁判日期】    900316
【裁判案由】    詐欺
【裁判全文】
臺灣高雄地方法院刑事裁定                          八十九年度自字第六四五號
    自  訴  人  喜美小客車租賃有限公司
    代  表  人  歐俊雄
    被      告  甲○○
右列被告因詐欺案件，經自訴人提起自訴，本院裁定如左：
    主    文
本件自訴駁回。
    理    由
一、按法院或受命法官於自訴案件第一次審判期日前訊問及調查結果，如認為案件有
    刑事訴訟法第二百五十二條至第二百五十四條之情形者，得以裁定駁回其自訴，
    同法第三百二十六條第三項定有明文。
二、本件自訴意旨略以：被告甲○○於民國八十九年五月十二日，向自訴人喜美小客
    車租賃有限公司租賃車牌號碼Ｐ三─二七八０號小客車乙輛，詎被告於租車後即
    未依約給付租金，直至同年十月二十八日始委託友人將前開車輛返還自訴人，因
    而認被告涉有刑法第三百三十九條第一項之詐欺取財罪嫌云云。
三、按刑法第三百三十九條第一項詐欺罪之成立，以意圖為自己或第三人不法所有，
    以詐術使人將本人或第三人之物交付為要件。所謂以詐術使人交付，必須被詐欺
    人因詐術而限於錯誤，若其所用方法，不能認為詐術亦不致使人限於錯誤，即不
    構成犯罪，最高法院四十六年臺上字第二六０號著有判例。是詐欺罪之成立，必
    須行為人自始基於不法所有之意圖，而未依債務本旨履行給付之情形，在一般社
    會經驗上合理原因非一，其或因不可歸責之事由無法給付，或因財產、信用狀況
    緊縮而無力給付，甚至債之關係成立後，始行惡意遲延給付，俱有可能，非必出
    於自始無意給付之財產犯罪一端，尚難僅以單純債務不履行之狀態，推定被告自
    始具有詐欺之意圖。
四、訊據被告固坦承有向自訴人租賃上開小客車並積欠租金之事實，惟堅詞否認有何
    詐欺犯意，辯稱：「我向自訴人租車約租了一年，以前都有付過車租，從八十九
    年五月十二日至同年十月二十八日止，就沒有付租金，我有與自訴代表人歐俊雄
    聯絡數次並表示因為別人欠我錢，造成周轉不靈，若有錢就會還給他，他有答應
    我。」等語。經查：被告前曾向自訴人租賃小客車使用，並依約給付租金，事後
    因周轉不靈，無法給付租金，亦數次向自訴代表人表示緩期清償等情，此為自訴
    代表人於本院調查所自陳，參以被告事後主動返還前揭小客車，均堪認被告並無
    刻意歸避其清償責任，揆諸上開說明，即難以被告嗣後未依約清償積欠租金之一
    端，即遽論被告自始即具有詐欺之意圖。況本件被告業與自訴人達成民事和解，
    約定分期清償所積欠之租金，有和解書一紙在卷可按，自訴人亦陳明不願追究並
    當庭撤回自訴在卷，益徵本件應純係民事債務糾紛。此外，本院復查無其他積極
    證據足資證明被告有何詐欺之犯行，其犯罪嫌疑顯有不足，揆諸上揭刑事訴訟法
    之規定，爰為駁回自訴之裁定。
據上論斷，應依刑事訴訟法第三百四十三條、第三百二十六條第三項、第二百五十二
條第十款，裁定如主文。
中    華    民    國       九十       年      三      月      十六      日
                                  臺灣高雄地方法院刑事第七庭
                                      法  官  蔡  正  雄
右正本證明與原本無異。
如不服本裁定，應於裁定送達後五日內，向本院提出抗告狀。
                                      書記官  許  雅  惠
中    華    民    國       九十       年      三      月      十六      日


司法院資訊處製作；財團法人民間司法改革基金會備份。
